【裁判字號】    97,易,1367
【裁判日期】    971202
【裁判案由】    詐欺
【裁判全文】
臺灣臺中地方法院刑事判決              97年度易字第1367號
公  訴  人  臺灣臺中地方法院檢察署檢察官
被      告  甲○○
上列被告因詐欺案件，經檢察官提起公訴（96年度偵字第29490號）
，本院判決如下：
    主    文
甲○○無罪。
    理    由
一、公訴意旨略以：被告甲○○可預見將其申辦之行動電話門號
    交付予不詳身分之人使用，足供他人作為詐騙財物之工具，
    竟仍基於幫助他人詐欺取財之不確定犯意，將其於民國（下
    同）94年5月31日，在臺中縣豐原市○○○路上之臺灣大哥
    大門市店，以自己名義申辦之行動電話門號0000000000號，
    於不詳時間、地點，將該門號之SIM卡交付予姓名、年籍不
    詳之人使用，而容任該人以該門號作為詐欺取財之工具。嗣
    該不詳姓名之人意圖為自己不法所有，於96年7月11日上午
    10時許，佯裝為臺灣士林地方法院之人員，撥打電話給乙○
    ○，以乙○○之資料遭詐騙集團作為人頭帳戶使用為由，誘
    使乙○○依指示匯款至鄭筱楓（涉犯詐欺罪嫌部分，另案通
    緝中）所有之高雄第二信用合作社右昌分社帳號0000000000
    000號帳戶，並留下甲○○所申辦之上揭門號作為聯繫電話
    ，惟因乙○○察覺有異，僅於同日至臺北富邦商業銀行北投
    分行匯款1元至鄭筱楓之上開帳戶內，該詐欺集團成員之詐
    欺犯行始未得逞。因認被告甲○○涉犯刑法第30條第1項、
    第339條第1項、第3項之詐欺取財未遂罪嫌云云。
二、按犯罪事實應依證據認定之，無證據不得認定犯罪事實；不
    能證明被告犯罪或其行為不罰者，應諭知無罪之判決，刑事
    訴訟法第154條第2項、第301條第1項分別定有明文。又認定
    不利於被告之事實，須依積極證據，苟積極證據不足為不利
    於被告事實之認定時，即應為有利於被告之認定，更不必有
    何有利之證據。另按事實之認定，應憑證據，如未能發現相
    當證據，或證據不足以證明，自不能以推測或擬制之方法，
    以為裁判基礎；又認定犯罪事實，所憑之證據，雖不以直接
    證據為限，間接證據亦包括在內，然無論直接或間接證據，
    其為訴訟上之證明，須於通常一般之人均不致於有所懷疑，
    而得確信其為真實之程度者，始得據之為有罪之認定，倘其
    證明尚未達到此一程度，而有合理性懷疑之存在時，即無從
    為有罪之認定，此有最高法院30年上字第816號判例、40年
    臺上字第86號判例、30年上字第1831號判例、76年臺上字第
    4986號判例可資參照；又按刑事訴訟法第161條已於91年2月
    8日修正公布，其第1項規定：檢察官就被告犯罪事實，應負
    舉證責任，並指出證明之方法。因此，檢察官對於起訴之犯
    罪事實，應負提出證據及說服之實質舉證責任。倘其所提出
    之證據，不足為被告有罪之積極證明，或其指出證明之方法
    ，無從說服法院以形成被告有罪之心證，基於無罪推定之原
    則，自應為被告無罪判決之諭知，最高法院92年臺上字第12
    8號判例參照。
三、本案證據能力之說明
    按被告以外之人於審判外之言詞或書面陳述，除法律有規定
    者外，不得作為證據，刑事訴訟法第159條固定有明文，惟
    被告以外之人於審判外之陳述，雖不符同法第159條之1至之
    4規定，而經當事人於審判程序同意作為證據，法院審酌該
    言詞陳述或書面陳述作成時之情況，認為適當者，亦得為證
    據；又當事人、代理人或辯護人於法院調查證據時，知有第
    159條第1項不得為證據之情形，而未於言詞辯論終結前聲明
    異議者，視為有前項之同意，同法第159條之5亦定有明文。
    查本判決所引用之下列各項證據方法之證據能力，被告及檢
    察官於本院準備程序時均表示無意見，未於言詞辯論終結前
    聲明異議，且本院審酌該等證據作成之客觀情況均無不當，
    並無不宜作為證據之情事，依刑事訴訟法第159條之5之規定
    ，認均具有證據能力。
四、公訴人認被告甲○○涉犯詐欺取財未遂罪嫌，無非以告訴人
    乙○○於警詢時之指訴，及臺北富邦商業銀行匯款委託書影
    本、被告之臺灣大哥大股份有限公司基本資料查詢單、預付
    卡申請書影本、留存證件影本為據。訊據被告甲○○堅決否
    認有詐欺取財未遂犯行，其辯稱：電話放在包包裡面，整個
    包包遺失，94年左右遺失的。電話部分因為是易付卡，所以
    沒有去辦遺失云云（本院卷第10頁反面、第11頁），後又辯
    稱：我後來才想到我曾經有把這個號碼交給外籍勞工使用，
    我就是把整個SIM卡交給他使用，然後就沒有過問這個門號
    了，這個外籍勞工也沒有把這個門號還給我了云云（本院卷
    第41頁正面）。經查：
（一）依告訴人乙○○之警詢供述、臺北富邦商業銀行匯款委託
      書影本、偽造之臺灣臺北士林地方法院檢察署刑事庭傳票
      、高雄第二信用合作社函附之鄭芬玉帳戶之交易資料（警
      卷第37至40頁），已足證明乙○○遭詐欺取財未遂之事實
      ；再被告曾於94年間申設該0000000000號之門號等情，亦
      據被告於本院自承在卷，並有臺灣大哥大股份有限公司基
      本資料查詢單（警卷第44頁）、預付卡申請書影本、留存
      證件影本（偵33295卷第4、5頁）可佐，均堪認定，合先
      敘明。
（二）惟依告訴人乙○○固於警詢指訴：我於96年7月1日10時許
      接獲一通電話（未顯示），對方自稱士林地方法院，說我
      的資料被用作詐騙集團人頭帳號，並立即傳真給我一張士
      林法院的傳票，要我立即到銀行匯款，並給我一組帳號及
      詐騙電話（0000000000、00000000、0000000000），要我
      依指示去臨櫃匯款等語（警卷第14頁），而指證上開0000
      000000號門號係詐騙者所使用之行動電話門號；惟查，觀
      之告訴人乙○○之警詢陳述內容，其並未明白指出究是否
      有以電話撥打至0000000000號門號而與詐騙者聯絡，又係
      以何電話撥打至該0000000000號門號之電話，及撥打後之
      結果是否確有與詐騙者通話等情，復無該0000000000號門
      號於96年7月間之雙向通聯紀錄，以佐證詐騙者確有使用
      該0000000000號之行動電話門號詐騙被害人乙○○，則本
      件實難排除被害人乙○○於受詐騙之情形下，是否有誤記
      該詐騙者提供之電話號碼之可能，而難僅以告訴人乙○○
      上開隻言片語之陳述，認定詐騙者確有使用該0000000000
      號門號詐騙乙○○無訛，進而遽即認定係申設該00000000
      00號門號之被告確有提供該門號予詐騙者使用。
（三）又依據刑事舉證分配之原則，本案被告是否構成犯罪，必
      須由公訴人舉證證明被告確有上開公訴人所指犯行，並使
      本院達到「無合理懷疑」之確信之心證程度，本件被告先
      於偵訊辯稱：該門號於94年時曾拿給外籍勞工使用云云（
      偵29490卷第6頁），後於本院則改辯稱：電話放在包包裡
      面，整個包包遺失，94年左右遺失的。電話部分因為是易
      付卡，所以沒有去辦遺失云云（本院卷第10頁反面、第11
      頁），後於本院又辯稱：我後來才想到我曾經有把這個號
      碼交給外籍勞工使用，我就是把整個SIM卡交給他使用，
      然後就沒有過問這個門號了，這個外籍勞工也沒有把這個
      門號還給我了云云（本院卷第41頁正面），其先後辯解不
      一，雖非可採，且被告未能提出任何證據以供佐證，惟公
      訴人亦未提出任何積極證據證明被告涉有上開犯罪，而使
      本院產生無庸置疑之確信心證，依罪疑唯有利於被告之原
      則，應對被告作有利之認定。
五、綜上所述，本件公訴人所舉前開證據，仍無法達到令通常一
    般之人均不致於有所懷疑，而得確信被告確有為本件幫助詐
    欺取財未遂犯行之程度，此外，復查無其他證據足資證明被
    告有公訴人所指之幫助詐欺取財未遂之犯行，故本件尚未能
    證明被告犯罪，依法應諭知無罪之判決。
據上論斷，應依刑事訴訟法第301條第1項前段，判決如主文。
中    華    民    國    97    年    12    月    2     日
                   刑事第十庭審判長  法  官  黃家慧
                                     法  官  黃賢婷
                                     法  官  黃炫中
以上正本證明與原本無異。
如不服本判決，應於收受送達後10日內向本院提出上訴書狀（應
敘述具體理由並附繕本）。
上訴書如未敘述理由，應於上訴期間屆滿後20日內補提理由書於
本院。
                                     書記官  陳靖騰
中    華    民    國    97    年    12    月    2     日


司法院資訊處製作；財團法人民間司法改革基金會備份。
